【裁判字號】    98,訴,1097
【裁判日期】    990531
【裁判案由】    毒品危害防制條例
【裁判全文】
臺灣桃園地方法院刑事判決              98年度訴字第1097號
公  訴  人  臺灣桃園地方法院檢察署檢察官
被      告  甲○○
上列被告因違反毒品危害防制條例案件，經檢察官提起公訴（98
年度毒偵字第3044號、98年度毒偵字第3190號），本院判決如下
：
    主  文
甲○○施用第一級毒品，累犯，處有期徒刑捌月，扣案之玻璃球
吸食器壹組沒收。又施用第二級毒品，累犯，處有期徒刑陸月，
扣案之殘渣袋貳個（內含微量海洛因）、殘渣袋壹個（內含微量
甲基安非他命），均沒收銷燬之。應執行有期徒刑壹年，扣案之
吸食器壹組沒收，扣案之殘渣袋貳個（內含微量海洛因）、殘渣
袋壹個（內含微量甲基安非他命），均沒收銷燬之。
    事  實
一、甲○○前因施用第二級毒品案件，經本院以92年度毒聲字第
    780 號裁定送觀察、勒戒後，認無繼續施用毒品之傾向，於
    民國92年9 月26日執行完畢釋放，並經臺灣桃園地方法院檢
    察署檢察官以91年度毒偵字第2855號為不起訴處分確定；又
    因偽造文書案件，經本院以93年度訴字第124 號判決判處有
    期徒刑6 月確定；復因竊盜案件，經本院以94年度壢簡字第
    966 號判決判處有期徒刑5 月確定；再於上開觀察、勒戒執
    行完畢後5 年內之94年間，因施用第二級毒品案件，經本院
    以94年度壢簡字第1259號判決判處有期徒刑3 月確定，上開
    二罪刑嗣經本院以95年度聲字第524 號裁定定應執行有期徒
    刑7 月確定，並與前揭偽造文書案件罪刑有期徒刑6 月接續
    執行，於94年9 月24日入監執行，於95年9 月29日縮短刑期
    執行完畢。詎猶不知悔改，復基於施用第一級毒品、第二級
    毒品之犯意，於98年7 月3 日中午12時50分許，在桃園縣八
    德市○○路468 之1 號旁空地，將海洛因及甲基安非他命摻
    在一起置入玻璃球內燒烤吸食煙霧，而同時施用海洛因、甲
    基安非他命1 次。嗣於98年7 月3 日下午1 時20分許，在桃
    園縣八德市○○路468 之1 號旁空地為警查獲，並扣得玻璃
    球吸食器1 組。復另基於施用第二級毒品之犯意，於98年 7
    月4 日上午7 時許，在桃園縣八德市崁頂47之3 號後方鐵皮
    屋內，施用第二級毒品甲基安非他命1 次。嗣於98年7 月 4
    日上午11時許，在桃園縣八德市崁頂47之3 號後方鐵皮屋為
    警查獲，並扣得海洛因殘渣袋2 個及甲基安非他命殘渣袋 1
    個。
    理  由
壹、證據能力部分：
    按被告以外之人於審判外之陳述，雖不符刑事訴訟法第 159
    條之1 至第159 條之4 之規定，而經當事人於審判程序同意
    作為證據，法院審酌該言詞陳述或書面陳述作成時之情況，
    認為適當者，亦得為證據。當事人、代理人或辯護人於法院
    調查證據時，知有刑事訴訟法第159 條第1 項不得為證據之
    情形，而未於言詞辯論終結前聲明異議者，視為有前項之同
    意，刑事訴訟法第159 條之5 定有明文。查本判決所引用以
    下審判外作成之相關供述證據，公訴人及被告於本院準備程
    序、審判期日均表示無意見而不予爭執，亦未於言詞辯論終
    結前聲明異議，本院審酌上開證據資料製作時之情況，尚無
    違法取得及證明力明顯過低之瑕疵，認以之作為證據應屬適
    當，而其餘所依憑判斷之非供述證據，本院亦查無有何違反
    法定程序取得之情形，且上開各該證據均經本院於審判期日
    依法進行證據之調查、辯論，被告於訴訟上之防禦權，已受
    保障，故上開證據資料均有證據能力。
貳、實體部分：
一、訊據被告甲○○就有於上揭時、地分別施用甲基安非他命各
    一次等情固坦認屬實，惟矢口否認有何施用第一級毒品之犯
    行，辯稱伊從未吸食過海洛因云云。經查：
(一)、就被告於98年7 月3 日施用第一級毒品、第二級毒品之犯行
    部分：
(1)、被告於98年7 月3 日下午2 時20分許經警採集之尿液，送台
    灣檢驗科技股份有限公司以EIA 酵素免疫分析法初步檢驗後
    ，再以GC/MS 氣相層析質譜儀法進行確認檢驗，結果呈嗎啡
    及甲基安非他命陽性反應，此有該公司98年7 月17日編號：
    UL/2009/70207 號濫用藥物檢驗報告及桃園縣政府警察局八
    德分局被採尿人尿液暨毒品真實姓名與編號對照表、檢體監
    管記錄表各1 份在卷可稽（見98年度毒偵字第3190號卷第31
    頁、第45頁、第50頁）。
(2)、又海洛因施用入人體後水解還原成嗎啡，再循嗎啡之代謝方
    式排出體外，業據行政院衛生署藥物食品檢驗局以73藥檢壹
    字第030221號函說明綦詳，且尿液中能否驗出嗎啡陽性反應
    ，與其投與量、投與途徑、採尿時間、個人體質及檢測方法
    之靈敏度有關，國外曾有文獻報導注射6 毫克之海洛因鹽酸
    鹽，其代謝物嗎啡之平均可檢出時限約為26小時，亦經行政
    院衛生署藥物食品檢驗局於81年9月8日以（81）藥檢壹字第
    8114885 號函釋明在案。另甲基安非他命經口服投與後，約
    百分之70於24小時內自尿中排出，約百分之90於96小時內自
    尿中排出，由於目前國內尿液中甲基安非他命之檢驗僅為鑑
    定其是否呈陽性反應，尚未定其含量，且甲基安非他命成分
    之檢出與其投與方式、投與量、個人體質、採尿時間與檢測
    儀器之精密度等諸多因素有關，因此僅憑尿液中呈甲基安非
    他命陽性反應，並無法確實推算吸食時間距採集時間之長短
    ，惟依上述資料推斷，最長可能不會超過4 日即96小時，有
    行政院衛生署藥物食品檢驗局81年2 月8 日以（81）藥檢壹
    字第001156號函釋可查。
(3)、再者，前揭濫用藥物檢驗報告載明被告經警採集之尿液係以
    GC/MS 氣相層析質譜儀分析法作為確認檢驗之方式，而該方
    法之原理係檢品經氣化後，通過層析管分離純化，再將純化
    後之成分循序送入質譜儀做個別鑑定。因質譜儀所測定之圖
    譜，在化學上被公認具有指紋特性，故可據以完全判定該檢
    品係為何種化合物。準此，若以氣相層析質譜儀法作藥物及
    其代謝產物之定性及定量分析，幾乎不會有偽陽性反應產生
    。而被告送驗之尿液經以氣相層析質譜儀分析法檢驗，鑑驗
    結果既係呈嗎啡及甲基安非他命陽性反應，且依報告內容所
    示，被告送驗尿液中嗎啡含量為615ng/ml，高出可檢出最低
    濃度30ng/ml 甚多，顯非吸收二手煙所致。足認被告有於前
    揭時間施用海洛因及甲基安非他命之行為，應屬無訛。
(4)、至於被告固無施用第一級毒品前科，有臺灣高等法院被告前
    案紀錄表附卷可參，惟施用第二級毒品成癮者，其後改施用
    或同時施用第一級毒品者，不乏其例，是被告辯稱未施用海
    洛因云云，顯係事後卸責之詞，不足採信。
(5)、綜上所述，本件事證已經明確，其犯行堪以認定，應予依法
    論科。
(二)、就被告於98年7月4日施用第二級毒品犯行之部分：
    上揭犯罪事實，業據被告於本院審理時坦承不諱（見本院卷
    第70頁），而被告於98年7 月4 日中午12時20分許經警採集
    尿液，送台灣檢驗科技股份有限公司以EIA 酵素免疫分析法
    初步檢驗後，再以GC/MS 氣相層析質譜儀法進行確認檢驗，
    結果呈甲基安非他命陽性反應，且被告送驗尿液中甲基安非
    他命含量高達69185ng/ml，有該公司98年7 月28日編號：UL
    /2009/70581 號濫用藥物檢驗報告及桃園縣政府警察局桃園
    分局被採尿人尿液暨毒品真實姓名與編號對照表各1 份在卷
    可稽（見98年度偵字第3044號卷第56頁、第67頁）。足認被
    告任意性之自白與事實相符，堪以採信，本案事證明確，其
    犯行堪以認定，應予依法論科。
二、按毒品危害防制條例第20條、第23條將施用毒品之刑事處遇
    程序，區分為「初犯」及「5 年內再犯」、「5 年後再犯」
    。依其立法理由之說明：「初犯」，經觀察、勒戒或強制戒
    治後，應為不起訴處分或不付審理之裁定；經觀察、勒戒或
    強制戒治執行完畢釋放後，「5 年內再犯」者，因其再犯率
    甚高，原實施之觀察、勒戒及強制戒治既已無法收其實效，
    爰依法追訴或裁定交付審理。至於經觀察、勒戒或強制戒治
    執行完畢釋放後，「5 年後再犯」者，前所實施之觀察、勒
    戒或強制戒治已足以遮斷其施用毒品之毒癮，為期自新及協
    助其斷除毒癮，仍適用「初犯」規定，先經觀察、勒戒或強
    制戒治之程序。從而依修正後之規定，僅限於「初犯」及「
    5 年後再犯」二種情形，始應先經觀察、勒戒或強制戒治程
    序。倘被告於5 年內已再犯，經依法追訴處罰，縱其第3 次
    （或第3 次以上）再度施用毒品之時間，在初犯經觀察、勒
    戒或強制戒治執行完畢釋放5 年以後，已不合於「5 年後再
    犯」之規定，且因已於「5 年內再犯」，顯見其再犯率甚高
    ，原實施觀察、勒戒或強制戒治，已無法收其實效，即應依
    該條例第10條處罰（最高法院95年第7 次刑事庭會議決定參
    照）。查被告前因施用第二級毒品案件，經本院以92年度毒
    聲字第780 號裁定送觀察、勒戒後，認無繼續施用毒品之傾
    向，於92年9 月26日執行完畢釋放，並經臺灣桃園地方法院
    檢察署檢察官以91年度毒偵字第2855號為不起訴處分確定；
    復於上開觀察勒戒執行完畢後5 年內之94年間，因施用第二
    級毒品案件，經本院以94年度壢簡字第1259號判決判處有期
    徒刑3 月確定，此有臺灣高等法院被告前案紀錄表在卷可憑
    。依上開說明，本案被告前經觀察、勒戒執行完畢後，於 5
    年內已再犯施用第二級毒品罪，且經依法追訴處罰，本案施
    用毒品之時間，固在其經觀察、勒戒執行完畢釋放5 年以後
    ，惟已不合於「5 年後再犯」之規定，係3 犯以上，檢察官
    予以起訴，即無不合。
三、是被告於98年7月3日中午12時50分許，將第一級毒品海洛因
    及第二級毒品甲基安非他命同時置入玻璃球吸食器內一起燒
    烤施用，核其所為，係犯毒品危害防制條例第10條第1 項之
    施用第一級毒品罪及同條例第10條第2 項之施用第二級毒品
    罪。被告非法持有第一級毒品海洛因、第二級毒品甲基安非
    他命，進而施用，其持有之低度行為為施用之高度行為所吸
    收，不另論其非法持有第一級、第二級毒品罪。又被告同時
    施用第一級毒品海洛因及第二級毒品甲基安非他命，係一行
    為觸犯上開2 罪名，為想像競合犯，應依刑法第55條規定，
    從一重之施用第一級毒品罪處斷。另核被告於98年7 月4 日
    上午7 時許，施用第二級毒品甲基安非他命之所為，亦係犯
    毒品危害防制條例第10條第2 項之施用第二級毒品罪。被告
    非法持有第二級毒品甲基安非他命，進而施用，其持有之低
    度行為為施用之高度行為所吸收，亦不另論其非法持有第二
    級毒品罪。被告所犯前開施用第一級毒品罪及施用第二級毒
    品罪間，其犯意各別、行為互殊，應分論併罰。再被告前因
    偽造文書案件，經本院以93年度訴字第124 號判決判處有期
    徒刑6 月確定；復因竊盜案件，經本院以94年度壢簡字第96
    6 號判決判處有期徒刑5 月確定；再因施用第二級毒品案件
    ，經本院以94年度壢簡字第1259號判決判處有期徒刑3 月確
    定，上開二罪刑嗣經本院以95年度聲字第524 號裁定定應執
    行有期徒刑7 月確定，並與前揭偽造文書案件罪刑有期徒刑
    6 月接續執行，於94年9 月24日入監執行，於95年9 月29日
    縮短刑期執行完畢，此亦有臺灣高等法院被告前案紀錄表附
    卷可按，其於受有期徒刑執行完畢後，5 年以內故意再犯本
    件有期徒刑以上之施用第一級毒品罪及施用第二級毒品罪，
    均為累犯，均應依刑法第47條第1 項規定加重其刑。爰審酌
    被告前因施用毒品經觀察、勒戒後，仍未能戒除毒癮，復再
    施用第一級毒品及第二級毒品，顯見其戒絕毒品之決心不堅
    ，依賴毒品已深，惟其施用毒品所生危害，係以自戕身心健
    康為主，對於他人生命、身體、財產等法益，尚無明顯而重
    大之實害，併衡被告之素行、犯罪之動機及犯後坦認部分犯
    行等一切情狀，分別量處如主文所示之刑，並定其應執行之
    刑。扣案之吸食器1 組，係被告所有，且係供其施用第二級
    毒品所用之物，業據被告於警詢及本院審理時供述明確（見
    98年度毒偵字第3190號卷第7 頁，本院卷第69頁），應依刑
    法第38條第1 項第2 款宣告沒收。另扣案之殘渣袋2 個，內
    含第一級毒品海洛因殘渣（量微無法稱重），以及扣案之殘
    渣袋1 個，內含第二級毒品甲基安非他命殘渣（量微無法稱
    重），均與所附著之塑膠袋難以剝離殆盡，應依毒品危害防
    制條例第18條第1 項前段規定，不問屬於犯人與否，諭知沒
    收銷燬之。
據上論斷，應依刑事訴訟法第299 條第1 項，毒品危害防制條例
第10條第1 項、第2 項、第18條第1 項前段，刑法第11條前段、
第55條、第47條第1 項、第51條第5 款、第38條第1 項第2 款，
判決如主文。
本案經檢察官周芝君到庭執行職務。
中    華    民    國    99    年    5     月    31    日
                  刑事第五庭  審判長法  官  潘政宏
                                    法  官  張詠晶
                                    法  官  劉淑玲
以上正本證明與原本無異。
如不服本判決應於收受判決後10日內向本院提出上訴書狀，並應
敘述具體理由。其未敘述上訴理由者，應於上訴期間屆滿後20日
內向本院補提理由書(均須按他造當事人之人數附繕本)「切勿逕
送上級法院」。
                                    書記官  許婉茹
中    華    民    國    99    年    6     月    1     日
附錄本案論罪科刑依據之法條：
毒品危害防制條例第10條：
施用第一級毒品者，處6 月以上5 年以下有期徒刑。
施用第二級毒品者，處3 年以下有期徒刑。

司法院資訊處製作；財團法人民間司法改革基金會備份。
